臺灣士林地方法院刑事判決
111年度審金訴字第707號
公  訴  人  臺灣士林地方檢察署檢察官 
被      告  游捷安


                    （現於法務部○○○○○○○○附設勒戒所觀察勒戒中）
上列被告因詐欺等案件，經檢察官提起公訴（111 年度偵字第15
060 號），因被告於準備程序中就被訴事實為有罪之陳述，經告
知簡式審判程序之旨，並聽取當事人之意見後，經本院合議庭裁
定由受命法官獨任進行簡式審判程序，判決如下：
　　主  文
游捷安犯三人以上共同詐欺取財罪，處有期徒刑壹年。未扣案之
犯罪所得新臺幣參仟元沒收，於全部或一部不能沒收或不宜執行
沒收時，追徵其價額。
    事實及理由
一、程序部分
　　按除被告所犯為死刑、無期徒刑、最輕本刑為3 年以上有期
    徒刑之罪或高等法院管轄第一審案件者外，於第一次審判期
    日前之準備程序進行中，被告先就被訴事實為有罪之陳述時
    ，審判長得告知被告簡式審判程序之旨，並聽取當事人、代
    理人、辯護人及輔佐人之意見後，裁定進行簡式審判程序，
    刑事訴訟法第273 條之1 第1 項定有明文。經核本案被告游
    捷安所犯係死刑、無期徒刑、最輕本刑為3 年以上有期徒刑
    以外之罪，其於準備程序中就被訴事實為有罪之陳述，經告
    知簡式審判程序之旨，並聽取公訴人、被告之意見後，本院
    合議庭爰依首揭規定，裁定由受命法官獨任進行簡式審判程
    序。是本案之證據調查，依同法第273 條之2 規定，不受同
    法第159 條第1 項、第161 條之2 、第161 條之3 、第163 
    條之1 ，及第164 條至170 條所規定證據能力認定及調查方
    式之限制，合先敘明。
二、本案犯罪事實及證據，除均引用檢察官起訴書之記載（如附
    件）外，另更正及補充如下：
　㈠事實部分：起訴書犯罪事實欄第4 至9 行關於「嗣游捷安與
    『毛』等真實姓名年籍不詳之詐欺集團成員，共同意圖為自己
    不法之所有，基於3 人以上共犯詐欺取財之加重詐欺取財、
    洗錢等犯意聯絡，先由該詐欺集團內之真實姓名年籍不詳成
    員，分別於如附表所示之時間、方式，向如附表所示之被害
    人施以詐術，致如附表所示之被害人陷於錯誤」之記載，更
    正為「嗣游捷安與『毛』及其他真實姓名年籍不詳之詐欺集團
    成年成員，共同意圖為自己不法之所有，基於三人以上共同
    詐欺取財及洗錢之犯意聯絡，先由該詐欺集團之不詳成員，
    於如附表所示之時間，以如附表所示之方式詐騙蕭群芳，致
    其陷於錯誤」；第13至14行關於「提領新臺幣（以下同）8 
    萬5025元」之記載，更正為「接續提領新臺幣（下同）2 萬
    元、2 萬元、2 萬元、2 萬元、5,000 元，共計8  萬5,000
     元」。
　㈡證據部分補充：被告游捷安於本院民國111 年8 月22日準備
    程序及審理時所為之自白、受理詐騙帳戶通報警示簡便格式
    表、金融機構聯防機制通報單。　
三、論罪科刑
　㈠按洗錢防制法於105 年12月28日修正公布，並於106 年6 月2
    8日生效施行（下稱新法），新法第14條第1 項之一般洗錢
    罪，祇須有第2 條各款所示行為之一，而以第3 條規定之特
    定犯罪作為聯結即為已足。另過去實務認為，行為人對犯特
    定犯罪所得之財物或利益作直接使用或消費之處分行為，或
    僅將自己犯罪所得財物交予其他共同正犯，祇屬犯罪後處分
    贓物之行為，非本條例所規範之洗錢行為，惟依新法規定，
    倘行為人意圖掩飾或隱匿特定犯罪所得來源，而將特定犯罪
    所得直接消費處分，甚或交予其他共同正犯予以隱匿，或由
    共同正犯以虛假交易外觀掩飾不法金流移動，即難認僅單純
    犯罪後處分贓物之行為，應仍構成新法第2 條第1 或2 款之
    洗錢行為（最高法院108 年度台上字第2057號、第2425號、
    第2402號判決意旨參照）。查：本案被告與「毛」及其他身
    分不詳之詐欺集團成員對告訴人蕭群芳所為，係構成刑法第
    339 條之4 第1 項第2 款加重詐欺取財罪，此如後述，係最
    輕本刑6 月以上有期徒刑以上之罪，屬洗錢防制法第3 條第
    1 款所稱特定犯罪，而被告持臺灣銀行帳號000000000000號
    帳戶提款卡提領告訴人受騙匯入該帳戶之款項後，轉交予「
    毛」而上繳至本案詐欺集團，以掩飾、隱匿該特定犯罪所得
    之來源、去向及所在，揆諸上開說明，自非單純犯罪後處分
    贓物之與罰後行為，而該當洗錢防制法第2 條第2 款所指之
    洗錢行為無訛。
　㈡核被告所為，係犯刑法第339 條之4 第1 項第2 款之三人以
    上共同詐欺取財罪、洗錢防制法第14條第1 項之一般洗錢罪
    。
　㈢被告與「毛」及其他身分不詳之詐欺集團成員間，就上開犯
    行，互有犯意聯絡，並分工合作、互相利用他人行為以達犯
    罪目的及行為分擔，均應論以共同正犯。　
　㈣被告本件犯行，係以一行為同時觸犯加重詐欺取財罪及一般
    洗錢罪，為想像競合犯，應依刑法第55條規定，從較重之三
    人以上共同詐欺取財罪處斷。
　㈤又按想像競合犯之處斷刑，本質上係「刑之合併」。其所謂
    從一重處斷，乃將想像競合犯組成之評價上數罪，合併為科
    刑一罪，其所對應之刑罰，亦合併其評價上數罪之數法定刑
    ，而為一個處斷刑。易言之，想像競合犯侵害數法益者皆成
    立犯罪，論罪時必須輕、重罪併舉論述，同時宣告所犯各罪
    名，包括各罪有無加重、減免其刑之情形，亦應說明論列，
    量刑時併衡酌輕罪部分量刑事由，評價始為充足，然後依刑
    法第55條前段規定「從一重處斷」，非謂對於其餘各罪可置
    而不論。因此，法院決定處斷刑時，雖以其中最重罪名之法
    定刑，做為裁量之準據，惟於裁量其輕重時，仍應將輕罪合
    併評價在內（最高法院108年度台上字第4405號、第4408號
    判決意旨參照）。是以，被告於本院準備程序及審理時自白
    一般洗錢犯行，依洗錢防制法第16條第2 項「犯前2 條之罪
    ，在偵查或審判中自白者，減輕其刑」之規定，原應減輕其
    刑，惟被告所犯一般洗錢罪係屬想像競合犯其中之輕罪，被
    告就本案犯行係從一重之共同加重詐欺取財罪處斷，故就此
    部分想像競合輕罪得減刑部分，依上開說明，由本院於後述
    依刑法第57條量刑時，一併衡酌該部分減輕其刑事由，附此
    敘明。
　㈥爰審酌被告正值青壯，具勞動能力，竟不思循正當管道取得
    財物，明知詐欺集團對社會危害甚鉅，竟受金錢誘惑，受僱
    從事詐欺集團擔任俗稱「車手」之工作，與其他詐欺集團成
    員以如起訴書所載分工方式對告訴人進行詐騙，致使告訴人
    受有財產損失，不僅漠視他人財產權，更製造金流斷點，影
    響財產交易秩序，亦徒增檢警機關追查集團上游成員真實身
    分之難度，犯罪所生危害非輕，實屬不該，衡以其犯後始終
    坦認犯行，非無悔意，惟尚未與告訴人和解並賠償告訴人所
    受損害，暨考量其於本案犯行前5 年內，有因施用毒品案件
    經法院判處有期徒刑確定並執行完畢之紀錄，素行不佳，有
    臺灣高等法院被告前案紀錄表附卷可稽（檢察官並未就被告
    構成累犯之事實及應加重其刑事項提出主張並具體指出證明
    之方法，本院參酌最高法院刑事大法庭110 年度台上大字第
    5660號裁定意旨，僅將被告之前科紀錄列入刑法第57條第5 
    款「犯罪行為人之品行」之量刑審酌事由）、本案犯罪動機
    、手段、擔任之犯罪角色及參與程度、所獲利益（詳後沒收
    部分）、造成之損害，及其自陳國中肄業之教育智識程度、
    入監前從事水電工作、月收入約3 萬元、單身、需扶養父母
    親之家庭生活經濟狀況（見本院111 年度審金訴字第707 號
    卷111 年8 月22日審判筆錄第4 頁）等一切情狀，量處如主
    文所示之刑。
四、沒收部分
　㈠按犯罪所得，屬於犯罪行為人者，沒收之；前二項之沒收，
    於全部或一部不能沒收或不宜執行沒收時，追徵其價額；刑
    法第38條之1 第1 項前段、第3 項定有明文。任何人都不得
    保有犯罪所得，為基本法律原則，犯罪所得之沒收或追徵，
    在於剝奪犯罪行為人之實際犯罪所得（原物或其替代價值利
    益），使其不能坐享犯罪之成果，以杜絕犯罪誘因，可謂對
    抗、防止經濟、貪瀆犯罪之重要刑事措施，性質上屬類似不
    當得利之衡平措施，著重所受利得之剝奪。然苟無犯罪所得
    ，自不生利得剝奪之問題，固不待言，至二人以上共同犯罪
    ，關於犯罪所得之沒收或追徵，倘個別成員並無犯罪所得，
    且與其他成員對於所得亦無事實上之共同處分權時，同無利
    得可資剝奪，特別在集團性或重大經濟、貪污犯罪，不法利
    得龐大，一概採取絕對連帶沒收或追徵，對未受利得之共同
    正犯顯失公平。有關共同正犯犯罪所得之沒收或追徵，最高
    法院向採之共犯連帶說，業於104 年8 月11日之104 年度第
    13次刑事庭會議決議不再援用，並改採沒收或追徵應就各人
    所分得者為之等見解。倘若共同正犯各成員內部間，對於不
    法利得分配明確時，自應依各人實際分配所得沒收；至共同
    正犯各成員對於不法利得享有共同處分權限時，則應負共同
    沒收之責。查，本件被告擔任詐欺集團車手，所獲取之報酬
    為3,000 元乙情，業據被告供明在卷（見前揭本院審判筆錄
    卷第3 頁），既無證據可認其所言非真，爰認定其本案犯罪
    所得為3,000 元，雖未扣案，然既未合法發還告訴人，復查
    無刑法第38條之2 第2 項所定情形，仍應依刑法第38條之1 
     第1 項前段、第3 項規定宣告沒收，且於全部或一部不能
    沒收或不宜執行沒收時，追徵其價額。
　㈡又按犯洗錢防制法第14條之罪，其所移轉、變更、掩飾、隱
    匿、收受、取得、持有、使用之財物或財產上利益，沒收之
    ；犯第15條之罪，其所收受、持有、使用之財物或財產上利
    益，亦同，洗錢防制法第18條第1 項定有明文。惟因洗錢行
    為之標的是否限於行為人者始得宣告沒收，法無明文，是倘
    法條未規定「不問屬於犯罪行為人與否均沒收」時，自仍以
    屬於被告所有者為限，始應予沒收。查被告提領告訴人受騙
    所匯款項，扣除其分得之3,000 元報酬後，已全數上繳至本
    案詐欺集團，業經被告供承明確，足見該等款項均已非屬被
    告所有，亦無證據證明其就各該款項具有事實上之管領、處
    分權限，揆諸前揭說明，除前述被告取得之報酬外，自無從
    就告訴人遭詐欺而匯入前開臺灣銀行帳戶內之款項，依洗錢
    防制法第18條第1 項或刑法第38條之1 第1 項前段之規定對
    被告宣告沒收，附此說明。　
據上論斷，應依刑事訴訟法第273 條之1 第1 項、第299 條第1 
 項前段、第310 條之2 、第454 條第2 項（依刑事裁判精簡原
則，僅記載程序法條），判決如主文。
本案經檢察官吳宇青提起公訴，由檢察官江玟萱到庭執行職務。
中　　華　　民　　國　　111 　年　　9 　  月　　21　　日
                  刑事第十庭法  官  陳秀慧
以上正本證明與原本無異。
如不服本判決應於收受送達後20日內，向本院提出上訴書狀，並
應敘述具體理由。其未敘述上訴理由者，應於上訴期間屆滿後20
日內向本院補提理由書（均須按他造當事人之人數附繕本）「切
勿逕送上級法院」。若因疫情而遲誤不變期間，得向法院聲請回
復原狀。
                            書記官  陳建宏
中　　華　　民　　國　　111 　年　　9 　  月　　21　　日
附錄本案論罪科刑法條全文：
洗錢防制法第2 條
本法所稱洗錢，指下列行為：
一、意圖掩飾或隱匿特定犯罪所得來源，或使他人逃避刑事追訴
    ，而移轉或變更特定犯罪所得。
二、掩飾或隱匿特定犯罪所得之本質、來源、去向、所在、所有
    權、處分權或其他權益者。
三、收受、持有或使用他人之特定犯罪所得。
洗錢防制法第14條
有第二條各款所列洗錢行為者，處7 年以下有期徒刑，併科新臺
幣5 百萬元以下罰金。
前項之未遂犯罰之。
前二項情形，不得科以超過其特定犯罪所定最重本刑之刑。
中華民國刑法第339 條之4
犯第339 條詐欺罪而有下列情形之一者，處1 年以上7 年以下有
期徒刑，得併科1 百萬元以下罰金：
一、冒用政府機關或公務員名義犯之。
二、三人以上共同犯之。
三、以廣播電視、電子通訊、網際網路或其他媒體等傳播工具，
    對公眾散布而犯之。
前項之未遂犯罰之。

附件
臺灣士林地方檢察署檢察官起訴書
                                    111年度偵字第15060號
　　被　　　告　游捷安　男　31歲（民國00年0月00日生）
　　　　　　　　　　　　住○○市○○區○○路000巷0弄0號5
　　　　　　　　　　　　　樓
　　　　　　　　　　　　國民身分證統一編號：Z000000000號
上列被告因詐欺等案件，已經偵查終結，認應提起公訴，茲將犯
罪事實及證據並所犯法條分敘如下：
　　　　犯罪事實
一、游捷安於民國110 年10月間，加入真實姓名年籍不詳、綽號
    「毛」等詐欺集團成員所屬3 人以上組成之詐騙集團，由游
    捷安擔任持人頭帳戶提款卡提領被害人遭詐欺後所匯入款項
    之角色（俗稱車手），嗣游捷安與「毛」等真實姓名年籍不
    詳之詐欺集團成員，共同意圖為自己不法之所有，基於3人
    以上共犯詐欺取財之加重詐欺取財、洗錢等犯意聯絡，先由
    該詐欺集團內之真實姓名年籍不詳成員，分別於如附表所示
    之時間、方式，向如附表所示之被害人施以詐術，致如附表
    所示之被害人陷於錯誤，而將如附表所示之款項，匯至臺灣
    銀行帳號000-000000000000號帳戶內，再由游捷安使用手機
    作為聯繫工具，依該詐欺集團內之真實姓名年籍不詳成員指
    示，於110 年10月6 日凌晨0 時9 分至12分許，持上開帳戶
    提款卡至址設新北市○○區○○路000 號陽信銀行雙園分行，提
    領新臺幣（以下同）8 萬5025元，再依指示扣除其所得3,00
    0 元報酬後，交付上開詐騙款項與「毛」，以此等迂迴層轉
    之方式，掩飾詐欺犯罪所得之本質及去向，致無從追查前揭
    犯罪所得之去向，而隱匿詐騙犯罪所得。
二、案經蕭群芳訴由新北市政府警察局中和分局報告偵辦。
　　　　證據並所犯法條
一、證據清單：
（一）被告游捷安之自白。
（二）告訴人蕭群芳之指訴。
（三）上開帳戶之交易明細表。
（四）被告提領現場監視器側錄翻拍畫面照片。
二、核被告所為，係犯刑法第339 條之4 第1 項第2 款之三人以
    上共同詐欺取財罪嫌、違反洗錢防制法第2 條第2 款規定，
    而犯同法第14條第1 項之一般洗錢罪嫌。其係以一行為觸犯
    上開二罪名，為想像競合犯，請從一重之加重詐欺取財罪論
    處。又被告所提領之款項，為其犯洗錢防制法第14條洗錢罪
    而移轉隱匿之財物，觀之同法第18條第1 項之文義及立法理
    由均未限制此等財物須為被告所有始得沒收，復參據臺灣高
    等法院107 年度金上訴字第89號判決之理由欄參、三、（一
    ）、2 之意旨，請宣告沒收之，如認過苛，則請依刑法第38
    條之2 第2 項規定酌減之。
三、依刑事訴訟法第251 條第1 項提起公訴。
　　此　  致
臺灣士林地方法院
中　　華　　民　　國　 111　　年　　7 　　月　　13　　日
　　　　　　　　　　　　　　　檢　察　官　吳宇青
本件正本證明與原本無異　　　
中　　華　　民　　國　 111　　年　　7 　　月　　20　　日
              　　　　　　　　書　記　官　塗佩穎
附錄本案所犯法條全文
中華民國刑法第339 條之4
犯第339 條詐欺罪而有下列情形之一者，處1 年以上7 年以下有
期徒刑，得併科1 百萬元以下罰金：
一、冒用政府機關或公務員名義犯之。
二、三人以上共同犯之。
三、以廣播電視、電子通訊、網際網路或其他媒體等傳播工具，
    對公眾散布而犯之。
前項之未遂犯罰之。
洗錢防制法第14條
有第二條各款所列洗錢行為者，處7 年以下有期徒刑，併科新臺
幣5 百萬元以下罰金。
前項之未遂犯罰之。
前二項情形，不得科以超過其特定犯罪所定最重本刑之刑。

附表：
編號 被害人 詐騙方式 匯款時間 匯款金額 1 蕭群芳 詐騙集團成員於110年10月5日晚間9時45分許撥打電話予蕭群芳，佯稱係「台鹽生技」客服人員，稱因作業上疏失誤刷信用卡，須聽從指示操作解除，致蕭群芳陷於錯誤聽從指示匯款。 110年10月5日晚間11時38及39分許 4萬9986元及9996元